【裁判字號】    95,訴,1035
【裁判日期】    951122
【裁判案由】    違反槍砲彈藥刀械管制條例
【裁判全文】
臺灣桃園地方法院刑事判決              95年度訴字第1035號
公  訴  人  臺灣桃園地方法院檢察署檢察官
被      告  乙○○
指定辯護人  本院公設辯護人  己○○
上列被告因違反槍砲彈藥刀械管制條例案件，經檢察官提起公訴
（95年度偵字第5633 號），本院判決如下：
    主  文
乙○○未經許可，持有可發射子彈具有殺傷力之改造手槍，處有
期徒刑參年陸月，併科罰金新臺幣拾萬元，罰金如易服勞役，以
新臺幣壹仟元折算壹日。扣案仿ＧＬＯＣＫ廠17型半自動手槍製
造之改造手槍壹支（槍枝管制編號：0000000000號）沒收。
    事  實
一、乙○○前於民國78年間，因犯擄人勒贖等罪，經最高法院駁
    回上訴確定，應執行無期徒刑，褫奪公權終身，並於92年10
    月9 日經假釋出監付保護管束，而保護管束期間至102 年10
    月8 日始屆滿，現仍於假釋保謢管束期間，猶不知惕勵，明
    知仿ＧＬＯＣＫ廠17型半自動手槍製造之槍枝換裝土造金屬
    槍管改造而成之可發射子彈具有殺傷力改造手槍1 支（槍枝
    管制編號：0000000000號），屬槍砲彈藥刀械管制條例管制
    之槍枝，非經中央主管機關許可，不得持有，竟基於未經許
    可持有具有殺傷力改造手槍之犯意，於不詳時間，在臺灣地
    區某不詳地點，以不詳方式取得上開可發射子彈具有殺傷力
    之改造手槍1 支，並自斯時起，至94年12月2 日上午2 時30
    分止，未經許可持有之。嗣於94年12月2 日上午2 時30分許
    ，經警在桃園縣中壢市○○路120 巷7 號旁之防火巷內查獲
    ，並起出扣得上開具殺傷力之改造手槍1 支及不具殺傷力之
    土造子彈1 顆（業經鑑定採樣試射滅失）。
二、案經桃園縣政府警察局中壢分局報告臺灣桃園地方法院檢察
    署檢察官偵查起訴。
    理  由
壹、證據能力方面：
一、按被告以外之人於審判外之言詞或書面陳述，除法律有規定
    者外，不得作為證據；被告以外之人於偵查中向檢察官所為
    之陳述，除顯有不可信之情況者外，得為證據；除顯有不可
    信之情況外，公務員職務上製作之紀錄文書、證明文書，及
    從事業務之人於業務上或通常業務過程所須製作之紀錄文書
    、證明文書，及除前二款之情形外，其他於可信之特別情況
    下所製作之文書，亦得為證據。被告以外之人於審判外之陳
    述，雖不符刑事訴訟法第一百五十九條之一至第一百五十九
    條之四之規定，而經當事人於審判程序同意作為證據，法院
    審酌該言詞陳述或書面陳述作成時之情況，認為適當者，亦
    得為證據。當事人、代理人或辯護人於法院調查證據時，知
    有第一百五十九條第一項不得為證據之情形，而未於言詞辯
    論終結前聲明異議者，視為有前項之同意，刑事訴訟法第一
    百五十八條之三、第一百五十九條第一項、第一百五十九條
    之一第二項、第一百五十九條之四、第一百五十九條之五就
    此分別定有明文。
二、經查：
（一）內政部警政署刑事警察局所出具之95年1 月10日刑鑑字第
      0950000638號槍彈鑑定書，係該局執行槍枝、子彈鑑定公
      務所出具之書面鑑定報告；內政部警政署刑事警察局95年
      1 月27日刑紋字第0950013970號鑑驗書，則係該局執行指
      紋鑑定公務所出具之書面鑑定報告，依據刑事訴訟法第一
      百五十九條之立法理由及同法第二百零六條規定，自得為
      證據，況檢察官、被告及指定辯護人於本院行準備程序及
      審理時，就此部分證據之證據能力均表示沒有意見，截至
      本件辯論終結時止，復均未聲明異議，核以該鑑定書與檢
      察官主張之事實有關聯性，是可認上開槍彈鑑定書、鑑驗
      書均具有證據能力。
（二）扣案之改造手槍1 支，非屬供述證據而無傳聞法則之適用
      ，且與本案具有關聯性，而上開物證經偵辦員警依法定程
      序合法搜取扣得，當有證據能力，均合先敘明。
貳、實體方面：
一、訊據被告乙○○固對其於上開時、地為警查獲一節坦認在卷
    ，惟矢口否認有何違反槍砲彈藥刀械管制條例犯行，辯稱：
    扣案之改造手槍並非伊所持有，而為丙○○所有，案發當時
    伊僅係路過該處，見丙○○與其女友戊○○在路旁爭執拉扯
    ，伊出於好心上前勸架，可能因此觸摸到該改造手槍，致留
    下指紋，況據伊了解案發當日丙○○曾持該手槍去案發地點
    旁邊的羊肉爐店，並持槍敲打一個叫陳河平的人云云。然查
    ：
（一）上揭事實業據證人即查獲本案之警員吳福益於檢察官訊問
      、本院審理時結證稱：案發當日伊值巡邏勤務，接獲值班
      台通報前往現場，報案內容是說現場有人持槍鬧事，地點
      在中壢市○○路120 巷裏面，伊到現場看到有二男一女在
      拉扯，一個是丙○○，一個是丙○○的女友，另一個就是
      被告乙○○，而伊開警車到巷口還沒有下車，他們看到警
      察以後，乙○○就往防火巷裏面走，另二人有喝酒，所在
      位置距離防火巷約5 公尺左右，伊就用跑的跟著乙○○，
      看到乙○○好像有放東西在防火巷左邊的紙箱裏面，伊請
      乙○○出來，他說要去上廁所，他就到防火巷的最盡頭上
      廁所，伊等他出來後，才進去防火巷裏面看他放什麼東西
      在紙箱內，當時紙箱內只有一把槍，沒有其他物品，槍也
      沒有用東西包裝‧‧，丙○○並沒有進去防火巷裏面，只
      是在120 巷口及防火巷口走來走去等語甚詳在卷（見偵查
      卷第70頁、本院95年9 月27日審判筆錄），復有上開改造
      手槍1 支扣案為證，而當場查扣之改造手槍1 支、土造子
      彈1 顆，經送內政部警政署刑事警察局鑑定，其鑑驗結果
      ：「一、送鑑改造手槍壹支（槍枝管制編號：0000000000
      號，欠缺彈匣），認係仿ＧＬＯＣＫ廠17型半自動手槍製
      造之槍枝換裝土造金屬槍管而成之改造手槍，機械性能良
      好，可擊發適用之子彈，認具殺傷力。二、送鑑改造子彈
      壹顆，認係土造子彈（具直徑約8. 9mm金屬彈頭），經實
      際試射，可擊發，惟發射動能不足，認不具殺傷力。」等
      情，有內政部警政署刑事警察局95年1 月10日刑鑑字第09
      50000638號槍彈鑑定書1 份附卷可稽（附於偵查卷第46頁
      ），且扣案之改造手槍經採集指紋送請比對，鑑定結果該
      手槍上存有被告之左拇指指紋，亦有採證照片、內政部警
      政署刑事警察局95年1 月27日刑紋字第0950013970號鑑驗
      書各1 份存卷足憑（附於偵查卷第3、31 頁）。
（二）被告固以前揭情詞置辯，惟顯已與上開事證不符，況證人
      丙○○於本院審理中就扣案之改造手槍並非為其所有一節
      結證明確在卷（見本院95年8 月30日審判筆錄），且證人
      甲○○於本院審理中結證稱：伊在看到丙○○拿來打陳河
      平的槍是鐵的，顏色是鐵灰色的，陳河平被打後有流血，
      但伊不能確定是否就是扣案之槍枝，‧‧當天伊將槍搶下
      來後，有交給丙○○帶走等語屬實（見本院同上審判筆錄
      ），復佐以證人戊○○於本院審理中亦結證稱：案發當時
      伊沒有看到丙○○身上有帶槍枝，‧‧案發隔日丙○○有
      打電話告訴伊，案發當時丙○○的朋友在現場拿槍被警察
      搜到等語在卷（見本院95年11月8 日審判筆錄），及上開
      扣案改造手槍並未採得證人丙○○、甲○○的指紋；觀諸
      卷附指紋採證照片所示，採證人員採得被告之左拇指指紋
      之位置係在於扣案改造手槍之槍管部分，而衡常倘被告僅
      為在拉扯不慎碰觸，則應無留存上處左拇指指紋之可能等
      情，益徵扣案之改造手槍並非證人丙○○所持有，用以毆
      打陳河平之物，職是，被告上開所辯應係事後卸責之詞，
      委無足取。
（三）至被告雖聲請本院傳訊證人即丙○○之弟丁○○，以證明
      扣案之改造手槍為丙○○所持有之物，而證人丁○○先於
      本院審理中結證稱：伊知道案發當日丙○○有從伊表哥住
      處拿一把伊所有之玩具槍出去，跑去羊肉爐與人家打架，
      而丙○○拿出去的槍枝就是扣案之改造手槍等語（見本院
      95年8 月30日審判筆錄），後改稱：伊知道丙○○有拿一
      把類似扣案改造手槍的槍，但槍不是伊所有的，伊也不清
      楚是何人所有，伊只知道丙○○有拿過，伊剛才那樣說是
      為了刺激丙○○，希望他說實話，伊不知道丙○○有無碰
      過扣案改造手槍等語（見本院同上審判筆錄），可見證人
      丁○○並無法確定伊所見丙○○所持有類似槍枝之物即為
      扣案之改造手槍，且上開扣案改造手槍未能採得證人丙○○的指紋，詳如前述，堪認證人丙○○縱持有相類似槍枝
      之物，亦非扣案之改造手槍，從而，尚不得據證人丁○○
      上開所證即遽為被告有利之認定。
（四）綜上，本件事證明確，被告上揭犯行足可認定，應依法論
      科。
二、刑法及刑法施行法部分條文業經修正公布，並均於95年7 月
    1 日施行。修正後刑法第二條第一項之規定，係規範行為後
    法律變更所生新舊法律比較適用之準據法，於修正後刑法施
    行後，應適用修正後刑法第二條第一項規定之從舊從輕之原
    則為比較；修正後刑法第二條第二項，則為同條第一項之特
    別規定，於修正後刑法施行後，關於非拘束人身自由之保安
    處分，應依修正後刑法第二條第二項之規定，適用裁判時之
    法律。又修正後刑法第三十五條，乃刑之重輕之法定次序與
    標準，應適用裁判時之修正後刑法第三十五條之規定。修正
    後刑法第二條第一項係採從舊從輕原則，適用最有利於行為
    人之法律。既曰法律，自較刑之範圍為廣；除法律有特別規
    定者（如修正後刑法第二條第二項非拘束人身自由之保安處
    分適用裁判時法，又如修正後刑法施行法第三條之一第三項
    、第六條之一、第九條之三規定之情形），應依其規定；或
    事關執行之緩刑之宣告，或犯罪在刑法修正施行前，自首在
    刑法施行後之自首部分，或程序之規定（程序從新，如刑法
    第四十條沒收宣告之程序規定），應適用裁判時之修正後刑
    法之規定外；依修正後刑法第二條第一項比較時，應就罪刑
    有關之共犯、未遂犯、連續犯、牽連犯、結合犯，以及累犯
    加重，自首減輕暨其他法定加減原因（如身分加減）與加減
    例等一切情形，綜其全部之結果而為比較後，整個之適用，
    不能割裂而分別適用有利益之條文。關於易科罰金之折算標
    準、易服勞役之折算標準及期限、罰金與死刑是否併予執行
    、多數有期徒刑定應執行之刑時之最高刑期之限制等之修正
    ，事涉行為人易刑折算標準金額之多寡與期限之長短及定執
    行刑時能否就罰金刑併予執行或有期徒刑定應執行之刑時最
    高度之限制，亦均屬應依修正後刑法第二條第一項比較適用
    法律之範圍。拘束人身自由之保安處分，並非屬修正後刑法
    第二條第二項規定應適用裁判時法之範圍，除有特別規定者
    外，亦屬應依修正後刑法第二條第一項比較適用法律之範圍
    ；從刑附屬於主刑，除法律有特別規定者外，依主刑所適用
    之法律（以上參考最高法院95年5 月23日刑事庭第8 次會議
    決議及最高法院24年上字第4634號、24年上字第5292號、27
    年上字第2615號判例）。茲就本案所應適用法律之變更情形
    列述如下：
（一）刑法第三十三條第五款修正主刑之種類為：罰金新臺幣一
      千元以上，以百元計算之，並於95年7 月1 日施行。比較
      被告行為時刑法第三十三條第五款主刑之種類：罰金銀元
      一元以上。就罰金之最低度以適用舊法對於被告為有利。
（二）刑法第四十二條二項前段關於被告易服勞役之折算標準，
      於94年1 月7 日修正、95年7 月1 日施行前之規定為：「
      易服勞役以一元以上三元以下折算一日。但勞役期間不得
      逾六個月」，依廢止前之罰金罰鍰提高標準條例第二條前
      段規定，就其原定數額提高為一百倍折算一日，則本件被
      告行為時之易服勞役折算標準，應以銀元三百元即新台幣
      九百元折算一日。修正後之刑法第四十二條第三項前段規
      定：「易服勞役以新台幣一千元、二千元或三千元折算一
      日。但勞役期間不得逾六個月」，比較新舊法之結果，新
      法較有利於被告。
（三）綜上所述，本件綜其全部比較結果，認就罰金之最低度雖
      以適用舊法對於被告為有利，惟修正後之罰金易服勞役標
      準較修正前規定對被告為有利，整體比較適用結果，仍認
      新法對被告較為有利，自應依刑法第二條第一項但書規定
      ，適用有利於被告之新法規定，以為論處。至於從刑之沒
      收部分，則從屬於主刑，亦一併適用修正後刑法第三十八
      條規定宣告沒收。
三、查被告乙○○未經主管機關許可無故持有前揭具殺傷力之改
    造手槍，核其所為，係犯槍砲彈藥刀械管制條例第八條第四
    項之未經許可，持有可發射子彈具有殺傷力之改造手槍罪。
    爰審酌槍枝性質上屬高度危險之物品，非經主管機關許可不
    得擅自持有，以維社會大眾安全，而被告無故持有具殺傷力
    之改造手槍，對社會之秩序及安寧，勢將會產生極大之不安
    ，所為非是，及被告之素行、犯罪之手段、犯後矢口犯行之
    態度、持有改造手槍之數量、尚未對社會治安產生重大危害
    即遭警查獲等一切情狀，爰量處如主文所示之刑，併就罰金
    刑部分，依修正後刑法第四十二條第三項前段規定諭知易服
    勞役之折算標準。
四、末查，扣案之改造手槍1 支（槍枝管制編號：0000000000號
    ），係仿ＧＬＯＣＫ廠17型半自動手槍製造之槍枝換裝土造
    金屬槍管改造而成，具殺傷力，屬違禁物，而沒收為從刑，
    附屬於主刑，本件經比較新舊法後既應一體適用修正後之刑
    法，因之，上開槍枝自應依修正後刑法第三十八條第一項第
    一款之規定宣告沒收，附此敘明。
據上論斷，應依刑事訴訟法第二百九十九條第一項前段，槍砲彈
藥刀械管制條例第八條第四項，修正後刑法第二條第一項但書，
第十一條前段、第四十二條第三項前段、第三十八條第一項第一
款，判決如主文。
本案經檢察官鄭東峰到庭執行職務。
中    華    民    國    95    年    11    月    22    日
                   刑事第十二庭審判長法  官  游  紅  桃
                                     法  官  陳  雪  玉
                                     法  官  王  美  玲
以上正本證明與原本無異。
如不服本判決，應於判決送達後10日內向本院提出上訴狀 (應附
繕本)， 上訴於臺灣高等法院。
                                     書記官  吳  玉  蘭
中    華    民    國    95    年    11    月    22    日
附論罪科刑依據之法條：
槍砲彈藥刀械管制條例第八條第四項：
未經許可，持有、寄藏或意圖販賣而陳列第一項所列槍枝者，處
三年以上十年以下有期徒刑，併科新臺幣七百萬元以下罰金。


司法院資訊處製作；財團法人民間司法改革基金會備份。
